【裁判字號】    94,訴,1077
【裁判日期】    950314
【裁判案由】    徵收補償
【裁判全文】
臺北高等行政法院裁定
                                      94年度訴字第1077號
原      告  甲○○
            乙○○
            丙○○
被      告  桃園縣政府
代  表  人  丁○○縣長）住同.
訴訟代理人  戊○○
            葉銘功律師
            鍾凱勳律師
上列當事人間因徵收補償事件，原告不服內政部中華民國94年02
月05日台內訴字第0930006513號（案號：0000000000）訴願決定
，提起行政訴訟，本院裁定如下︰
    主  文
原告之訴駁回。
訴訟費用由原告負擔。
    理  由
一、按行政訴訟法第4 條第1 項規定：人民因中央或地方機關之
    違法行政處分，認為損害其權利或法律上之利益，經依訴願
    法提起訴願而不服其決定者，得向高等行政法院提起撤銷訴
    訟。而此所謂行政處分，依訴願法第3 條第1 規定係指中央
    或地方機關就公法上具體事件所為之決定或其他公權力措施
    而對外直接發生法律效果之單方行政行為而言。又按提起訴
    願，以有行政處分之存在為前提要件；所謂行政處分者，係
    指行政主體，基於職權，就具體事件，所為發生公法上法律
    效果之單方行政行為而言，至行政機關依據法令管理公有財
    產，所為單純事實之敘述或理由之說明，既不因該項敘述或
    說明而生何法律上之效果者，即非行政處分，人民自不得對
    之提起訴願及行政訴訟，改制前行政法院44年判字第18號、
    62年裁字第41號著有判例。
二、本件被告為辦理桃園縣科技工業區開發，需用桃園縣觀音鄉
    ○○段大潭小段1 地號等1217筆土地，經報奉內政部以92年
    4 月18日台內地字第0920006179號函核准徵收後，被告以92
    年4 月24日府地價字第09200855082 號公告徵收。原告為桃
    園科技工業區內石門水庫淹沒區移民安置戶，因目前耕作縣
    有耕地係屬原配戶因故未納租金或轉租自他原配耕戶，不符
    放領規定，致無法取得土地所有權，因原告於前項土地徵收
    時，無法領取地價補償費，前經被告於92年12月26日召開研
    議桃園科技工業區○○○○○段工程進度及相關業務核備等
    事宜會議提案五決議略以：「．．．二、查占用國有土地耕
    作，固屬不該，然考量當初其轉租之時，亦已支付相當之權
    利金，且多年來對土地亦投入成本改良，如今卻因本工業區
    之徵收而被迫遷移，無法取得地價補償金。其情可憫，在衡
    量本工業區開發之財源尚可容納且開發工程進行中有實際需
    要，爰依內政部77年2 月11日台（77）內字第572840號函令
    ：『．．．徵收土地有關加發．．．救濟金等，並非定補償
    範圍，應由各需地機關自行斟酌財力狀況及實際情形發給，
    法令並不禁止。』及86年5 月12日台（86）內地字第860528
    7 號函：『．．．參照上開函令意旨，撥用公地上私有改良
    物依法徵收時，其使用人應否發給救濟金等，本案自得依上
    開函令辦理。』且觀音工業區、大潭工業區於辦理徵收時，
    亦有核發救濟金之前例。是以本案擬酌發救濟金，除使其能
    另外覓地繼續租賃耕作維生外，亦能使本工業區工程順利進
    行。三、本案其情可憫，唯此風不可長，故救濟金發放標準
    ，以本工業區徵收當期土地公告現值（每平方公尺800 元）
    之五成、二成五及一成五為計算標準亦即：(1)石門水庫淹沒
    區安遷戶原配耕戶之救濟金每公頃新台幣肆佰萬元（公告現
    值之五成）。(2)石門水庫淹沒區安遷戶僅有轉讓契約者其救
    濟金每公頃新台幣貳佰萬元（公告現值之二成五）。(3)國有
    土地濫墾地之救濟金每公頃新台幣壹佰萬元（公告現值之一
    成五）」。包括原告等共八位現耕戶希望救濟金發放標準能
    比照大潭工業區徵收案協調會議結論為由，乃經由立法委員
    之轉介分別於93年3 月29日、4 月26日向被告陳情，經被告
    以93年4 月7 日府地價字第0930072137號函及93年5 月17日
    府地價字第0930103368號函復仍依92年12月26日會議提案作
    為本件救濟金發放標準。嗣原告對被告前揭93年05月17日府
    地價字第0930103368號函不服，提起訴願，遭決定駁回，遂
    提起本件行政訴訟。
三、經查，被告93年05月17日府地價字第0930103368號函僅係重
    申對包括原告在內之石門水庫淹沒區安置戶因未符放領規定
    致未獲地價補償者，所將發給之救濟金標準仍依前92年12月
    26日「研議桃園科技工業區○○○○○段工程進度及相關業
    務核備等事宜會議」中作成之決議辦理，核屬經辦事項之說
    明，並未對任何一位符合給付救濟金之現耕戶，作成具體之
    給付處分，尚未就具體事件對外發生法律效果，自非行政處
    分可比。本件救濟金之發放尚待被告審核各安遷戶是否具資
    格、得否具領何種救濟金、金額若干，並公告後發給，本件
    被告迄未調查、公告，此為兩造所不爭執（見本院準備程序
    筆錄）。是以，本件被告對原告等人之陳情所為答復、說明
    ，非屬以發生、變更或消滅公法上法律效果為目的之行政處
    分，尚不對外發生准駁之法律上效果，揆諸首揭法條及判例
    ，即難謂其屬行政處分性質，原告即不得對之提起訴願。原
    告復提起行政訴訟，顯非合法，應予駁回。又本件訴訟既不
    合法，其實體上之主張即無庸審酌，併此敘明。
四、依行政訴訟法第107條第1項第10款、第104條、民事訴訟法
    第95條、第78條，裁定如主文。
中    華    民    國    95    年    3     月    14    日
                         第七庭審判長法  官  劉  介  中
                                     法  官  黃  秋  鴻
                                     法  官  李  玉  卿
上為正本係照原本作成。
如不服本裁定，應於送達後10日內向本院提出抗告狀（須按他造
人數附繕本）。
中    華    民    國    95    年    3     月    14    日
                                     書記官  楊  怡  芳


司法院資訊處製作；財團法人民間司法改革基金會備份。
